【裁判字號】    99,交聲,492
【裁判日期】    991130
【裁判案由】    違反道路交通管理處罰條例聲明異議
【裁判全文】
臺灣新竹地方法院交通事件裁定         99年度交聲字第492號
原處分機關  交通部公路總局新竹區監理所新竹市監理站
異  議  人
即受處分人  陳偉鎮
上列異議人即受處分人因違反道路交通管理處罰條例案件，對於
交通部公路總局新竹區監理所新竹市監理站99年6 月29日所為之
竹監新三字第裁51-E00000000號所為之違反交通管理事件裁決不
服，聲明異議，本院裁定如下：
    主  文
原處分撤銷。
    理  由
一、按違反道路交通管理處罰條例第12條至第68條之規定者，由
    公路主管機關處罰，前項處罰於裁決前，應給予違規行為人
    陳述之機會，道路交通管理處罰條例第8 條第1 項第1 款、
    第2 項分別定有明文；又違反道路交通管理處罰條例之行為
    人，未依規定自動繳納罰鍰或未依規定到案聽候裁決，處罰
    機關固得依違反道路交通管理事件統一裁罰基準及處理細則
    第44條第1 項之規定，依該處理細則附件之統一裁罰基準表
    ，對行為人逕行裁決，惟該條項規定應以行為人經合法收受
    舉發通知單後，無正當理由未依舉發通知單上所載之應到案
    日期為自動繳納罰鍰或到案聽候裁決時，方有適用，如行為
    人未合法收受舉發通知單之送達，即不能依該規定逕行裁決
    。
二、次按處理違反道路交通管理事件，有關文書送達之程序，依
    行政程序法之規定；又逕行舉發者，應按已查明之資料填註
    車牌號碼、車輛種類、車主姓名及地址，並於通知單上方空
    白處加註逕行舉發之文字後，由舉發機關送達被通知人，違
    反道路交通管理事件統一裁罰基準及處理細則第5 條、第11
    條第1 項第4 款分別定有明文。又按送達，於應受送達人之
    住居所、事務所或營業所為之，但在行政機關辦公處所或他
    處會晤應受送達人時，得於會晤處所為之，應受送達人有就
    業處所者，亦得向該處所為送達；於應送達處所不獲會晤應
    受送達人時，得將文書付與有辨別事理能力之同居人、受僱
    人或應送達處所之接收郵件人員，應受送達人或其同居人、
    受僱人、接收郵件人員無正當理由拒絕收領文書時，得將文
    書留置於應送達處所，以為送達；行政程序法第72條第1 項
    、第3 項、第73條第1 項、第3 項分別定有明文。另依行政
    程序法第74條則規定：送達，不能依前2 條規定為之者，得
    將文書寄存送達地之地方自治或警察機關，並作送達通知書
    兩份，一份黏貼於應受送達人住居所、事務所、營業所或其
    就業處所門首，另一份交由鄰居轉交或置於該送達處所信箱
    或其他適當位置，以為送達，前項情形，由郵政機關為送達
    者，得將文書寄存於送達地之郵政機關。由上揭規定可知，
    舉發單位送達舉發通知單予受舉發人，除親自會晤並交付舉
    發通知單予受舉發人之情形外，原則須送達於受舉發人之住
    居所、事務所、營業所或就業場所，並將文書交付予受舉發
    人、同居人、受僱人或應送達處所之接收郵件人員；如不能
    按上開方式送達舉發通知單者，始得將該舉發通知單以寄存
    警察機關、地方自治機關或郵務機關之方式送達。
三、原處分意旨略以：異議人即受處分人陳偉鎮於民國99年2 月
    25日13時34分許，騎乘車牌號碼GJW-179 號重型機車，沿新
    竹市○○路往光復路方向行駛，行經新竹市○○路與埔頂路
    路口左轉時，未依號誌指示違規左轉，為新竹市警察局第二
    分局埔頂派出所員警鍾友仁、謝孟樵親眼目睹並當場吹哨欲
    趨前攔停舉發，惟異議人竟加速行駛離去，而另有「違反處
    罰條例之行為，拒絕停車接受稽查而逃逸」之違規行為，經
    員警鍾友仁、顏朝寬填掣竹市警交字第E00000000 號舉發違
    反道路交通管理事件通知單（下稱舉發通知單），原處分機
    關調查後認異議人有前開違規行為，乃依道路交通管理處罰
    條例第48條第1 項第2 款、第60條第1 項等規定，裁處異議
    人罰鍰共5,400 元，並依同條例第63條第1 項記違規點數共
    2 點。
四、異議意旨略以：伊於99年7 月7 日接獲交通部公路總局新竹
    區監理所新竹市監理站裁決書，經舉發單位舉發未依兩段式
    規定左轉及拒絕停車接受稽查而逃逸，伊並無拒絕攔檢之事
    由，警方亦無法提出監視器舉證，爰聲明異議，請求撤銷原
    處分等語。
五、經查：
  (一)受處分人陳偉鎮在收受前述裁決書後，於99年7 月7 日向原
    處分機關提出交通違規案件陳述單，有裁決書、交通部公路
    總局新竹區監理所新竹市監理站送達證書、違規案件陳述單
    上收文章在卷可稽（參本院卷第11頁、第16頁）。從該陳述
    單提出時間、內容觀之，異議人於99年7 月7 日向原處分機
    關提出陳述單不服之對象係對本件裁罰之事實提出抗辯，其
    書狀雖未載明「聲明異議」一詞，然受處分人於收受「裁決
    書後」之99年7 月7 日即向原處分機關提出違規案件陳述單
    表示不服（殊不論受處分人係用陳述或陳情或異議或申訴之
    語句，或未依司法狀紙之格式為之，惟此為可補正之事項）
    ，究其真意實係對原裁決書不服所為之意思表示，況受處分
    人既於收受裁決書後始行提出「陳述書」於原處分機關表示
    不服，應即符合上開法令規定之受處分人不服處罰，已聲明
    異議，在此合先敘明。
  (二)本件異議人所有車牌號碼GJW-179 號重型機車之前開違規事
    實，係由原舉發單位新竹市警察局第二分局埔頂派出所於99
    年2 月25日逕行舉發，舉發通知單原舉發單位交委外作業科
    技公司轉交由郵政機關以掛號郵寄方式寄送至「新竹市○○
    路66號3 樓之2 」，因未獲會晤本人亦無受領文書之同居人
    ，而於99年3 月5 日寄存於清大郵局等情，此有新竹市警察
    局竹市警交字第E00000000 號舉發違反道路交通管理事件通
    知單、新竹市警察局送達證書各1 紙在卷可稽（見本院卷第
    19頁 、第31頁）。
  (三)又本件異議人雖曾設籍於該「新竹市○區○○里○○鄰○○路
    66號3 樓之2 」住址，惟早於94年7 月6 日，即將住所遷移
    至「新竹市○區○○里○ 鄰○○路11巷45號6 樓」，此有異
    議人之全戶戶籍資料查詢、個人基本資料查詢及遷徒紀錄查
    詢各1 份在卷可按（見本院卷第46頁至第48頁），且異議人
    於本院調查程序中當庭異議早已遷離此地。而舉發機關填製
    舉發通知單後，僅對受處分人原設籍之「新竹市○○路66號
    3 樓之2 」付郵送達，因無人受領而寄存於郵務機關，此時
    舉發單位本於其職權，本可另透過戶籍查詢以探知受處分人
    之正確住所，乃竟未用盡相當之探查方法，而未向異議人之
    戶籍地址送達，其送達程序於法未合。從而，本件原舉發單
    位未將舉發通知單送達至異議人之住所地，又該舉發通知單
    寄發後，因無人受領而寄存於郵務機關，未曾經異議人本人
    收受，即不能認為原舉發通知單已經合法送達於異議人，至
    為明確。
  (四)依前揭說明，原處分機關應於舉發通知單合法送達，而當事
    人無正當理由未到案時，始得依上開違反道路交通管理事件
    統一裁罰基準及處理細則44條規定，於逾越原舉發通知單所
    定應到案期限60日之3 個月內，對行為人逕行裁決，而本件
    違規案件之舉發通知單從未合法送達於異議人，原處分機關
    未予詳查，竟仍逕行依違反道路交通管理事件統一裁罰基準
    及處理細則及附件裁罰基準表予以裁罰，使異議人未接獲舉
    發通知單即遭受裁罰，因而無從知悉其被舉發違規之內容，
    異議人即喪失得於應到案期限內到案就被舉發事實陳述意見
    ，或以最低額繳清罰鍰結案之利益，其裁決處分自於法不合
    ，且影響人民權利至鉅。從而，本件異議人之異議為有理由
    ，應由本院將原處分撤銷，由原舉發機關及原處分機關另為
    適法之處置。
六、依道路交通事件處理辦法第19條前段，裁定如主文。
中    華    民    國    99    年    11    月    30    日
                  交通法庭  法  官  朱美璘
以上正本證明與原本無異。
如不服本裁定，應於裁定送達後5日內向本院提出抗告狀。
中    華    民    國    99    年    11    月    30    日
                            書記官  楊嘉惠

司法院資訊處製作；財團法人民間司法改革基金會備份。
